【裁判字號】    98,訴,2639
【裁判日期】    980916
【裁判案由】    毒品危害防制條例
【裁判全文】
臺灣板橋地方法院刑事判決              98年度訴字第2639號
公  訴  人  臺灣板橋地方法院檢察署檢察官
被      告  甲○○
上列被告因違反毒品危害防制條例案件，經檢察官提起公訴（98
年度毒偵字第4535號），嗣因被告就被訴事實為有罪之陳述，本
院告知被告簡式審判程序之旨，並聽取當事人之意見後，裁定改
由受命法官獨任依簡式審判程序進行，判決如下：
    主  文
甲○○施用第一級毒品，累犯，處有期徒刑捌月。
    事  實
一、甲○○前因施用毒品案件，經本院裁定送觀察、勒戒後，因
    認無繼續施用毒品傾向，而於民國96年4 月26日觀察勒戒執
    行完畢釋放出所，並經臺灣板橋地方法院檢察署檢察官於同
    日以95年度毒偵字第8382號為不起訴處分確定。其於上開觀
    察勒戒執行完畢釋放後之5 年內，又因施用毒品等案件，經
    本院於96年11月29日以96年度簡字第7232號判處應執行有期
    徒刑5 月，並於97年2 月18日撤回上訴確定，嗣於97年3 月
    24日繳納易科之罰金而執行完畢。詎其猶不知悔改，竟基於
    施用第一級毒品海洛因及第二級毒品甲基安非他命（起訴書
    漏載第二級毒品之名稱）之犯意，於98年2 月23日下午6 時
    許，在臺北縣土城市○○路某汽車旅館內，以將海洛因及甲
    基安非他命摻在一起置入玻璃球內燒烤再吸食其煙霧之施用
    方式，同時施用海洛因、甲基安非他命1 次。嗣於98年2 月
    24日上午5 時25分許，在臺北市○○區○○街與西昌街口附
    近，因形跡可疑遭警攔檢，警方並採集其尿液送驗，因而查
    獲上情。
二、案經臺北市政府警察局萬華分局報告臺灣臺北地方法院檢察
    署檢察官呈請臺灣高等法院檢察署檢察長令轉臺灣板橋地方
    法院檢察署檢察官偵查起訴。
    理  由
壹、程序方面：
    按本件被告甲○○所犯係死刑、無期徒刑、最輕本刑為3 年
    以上有期徒刑以外之罪，其於準備程序就前揭被訴事實為有
    罪之陳述，經法官告知簡式審判程序之旨，並聽取其與公訴
    人之意見後，本院認無不得或不宜改依簡式審判程序進行之
    處，爰依刑事訴訟法第273 條之1 第1 項、第284 條之1 ，
    裁定本件由受命法官獨任進行簡式審判程序，合先敘明。
貳、實體方面：
  一、認定事實部分：
      訊據被告甲○○對於前揭犯罪事實均坦承不諱，本院復審
      酌：
    (一)查被告前因施用毒品案件，有如前揭犯罪事實欄所載經送
      觀察勒戒及觀察勒戒執行完畢之紀錄，且有如前揭犯罪事
      實欄所載之論罪科刑及執行完畢之紀錄，此有臺灣高等法
      院被告前案紀錄表1 份在卷可按。是以被告於涉犯本案之
      前，業曾因施用毒品案件，經送前揭觀察勒戒，嗣於前揭
      觀察勒戒執行完畢釋放後之5 年內，再犯施用毒品之罪甚
      明。
    (二)次查，經警將被告遭查獲時所採之尿液送驗結果，係呈嗎
      啡及甲基安非他命陽性反應，此有警方所採尿液之檢體委
      驗單、臺灣尖端先進生技醫藥股份有限公司於98年3 月6
      日出具之濫用藥物檢驗報告各1 份在卷可稽。又查：
      1.海洛因施用入人體後水解還原成嗎啡，再循嗎啡之代謝
        方式排出體外，業據行政院衛生署藥物食品檢驗局以73
        藥檢壹字第030221號函說明綦詳，且尿液中能否驗出嗎
        啡陽性反應，與其投與量、投與途徑、採尿時間、個人
        體質及檢測方法之靈敏度有關，國外曾有文獻報導注射
        六毫克之海洛因鹽酸鹽，其代謝物嗎啡之平均可檢出時
        限約為26小時，亦經行政院衛生署藥物食品檢驗局於81
        年9 月8 日以（81）藥檢壹字第8114885 號函釋明在案
        。
      2.甲基安非他命經口服投與後，約百分之70於24小時內自
        尿中排出，約百分之90於96小時內自尿中排出，由於目
        前國內尿液中甲基安非他命之檢驗僅為鑑定其是否呈陽
        性反應，尚未定其含量，且甲基安非他命成分之檢出與
        其投與方式、投與量、個人體質、採尿時間與檢測儀器
        之精密度等諸多因素有關，因此僅憑尿液中呈甲基安非
        他命陽性反應，並無法確實推算吸食時間距採集時間之
        長短，惟依上述資料推斷，最長可能不會超過4 日即96
        小時，此經行政院衛生署藥物食品檢驗局於81年2 月8
        日以（81）藥檢壹字第001156號函釋明在案。
      3.再者，前揭尿液檢驗報告載明係以ＧＣ／ＭＳ（即氣相
        層析質譜儀分析法）方法作為確認檢驗之方式，而該方
        法之原理係檢品經氣化後，通過層析管分離純化，再將
        純化後之成分循序送入質譜儀做個別鑑定。因質譜儀所
        測定之圖譜，在化學上被公認具有指紋特性，故可據以
        完全判定該檢品係為何種化合物。職是，台北榮民總醫
        院即認為若以氣相層析質譜儀（ＧＣ／ＭＳ）作藥物及
        其代謝產物之定性及定量分析，幾乎不會有偽陽性反應
        產生，此經該院於83年4 月7 日以83北總內字第3059號
        函釋明在案。
      4.準此而論，被告之尿液經以氣相層析質譜儀分析法檢驗
        ，既係呈嗎啡及甲基安非他命陽性反應，顯見被告應有
        在前揭犯罪時間施用海洛因及甲基安非他命之行為甚明
        。
    (三)綜上所述，被告前曾施用毒品，經送前揭觀察勒戒，而於
      前揭觀察勒戒執行完畢釋放後，5 年內再犯施用毒品之罪
      ，嗣後又為本件施用毒品犯行，事證應屬明確，其犯行應
      堪認定。
  二、論罪科刑：
      查海洛因、甲基安非他命分屬毒品危害防制條例第2 條第
      2 項第1 款所規定之第一級毒品及同條項第2 款所規定之
      第二級毒品，核被告所為，係犯毒品危害防制條例第10條
      第1 項施用第一級毒品罪及同條第2 項施用第二級毒品罪
      。被告持有毒品，復進而施用，其持有毒品之低度行為，
      為施用毒品之高度行為所吸收，均不另論罪。被告以一施
      用行為，同時觸犯上開二罪，為想像競合犯，依刑法第55
      條規定，應從一重之施用第一級毒品罪處斷。公訴意旨認
      被告所犯二罪應予分論併罰，容有誤解。被告前有如犯罪
      事實欄所載之論罪科刑及執行完畢之紀錄，同有前揭前案
      紀錄表可按，其受有期徒刑執行完畢，於5 年以內故意再
      犯本件最重本刑為有期徒刑以上之罪，為累犯，應依刑法
      第47條第1 項規定，加重其刑。
  三、本院審酌被告施用毒品，足以戕害其身心，滋生其他犯罪
      ，惡化治安，嚴重損及公益，而被告前曾多次犯有施用毒
      品，且經觀察、勒戒執行完畢，竟再為本件施用毒品犯行
      ，顯見其不思悔改，自我控制能力亦顯不佳；惟另考量被
      告於犯後已能坦承犯行，而其施用毒品之行為於本質上係
      屬自我戕害行為，反社會性之程度應屬較低，兼衡其之犯
      罪動機、目的、智識程度非高及其家庭經濟狀況等一切情
      狀，酌情量處如主文所示之刑，以資懲儆。
據上論斷，應依刑事訴訟法第273 條之1 第1 項、第284 條之1
、第299 條第1 項前段，毒品危害防制條例第10條第1 項、第2
項，刑法第11條前段、第55條、第47條第1 項，判決如主文。
本案經檢察官黃筵銘到庭執行職務。
中    華    民    國    98    年    9     月    16    日
                  刑事第二十一庭  法  官  陳信旗
上列正本證明與原本無異。
如不服本判決，應於判決送達後10日內敘明上訴理由，向本院提
出上訴狀 (應附繕本) ，上訴於臺灣高等法院。其未敘述上訴理
由者，應於上訴期間屆滿後20日內向本院補提理由書「切勿逕送
上級法院」。
                                  書記官  陳金鳳
中    華    民    國    98    年    9     月    17    日
附錄本判決論罪科刑之法條：
毒品危害防制條例第10條
    施用第一級毒品者，處6 月以上5 年以下有期徒刑。
    施用第二級毒品者，處3 年以下有期徒刑。


司法院資訊處製作；財團法人民間司法改革基金會備份。
